【裁判字號】    90,台上,4316
【裁判日期】    900713
【裁判案由】    殺人等罪
【裁判全文】
最高法院刑事判決                                九十年度台上字第四三一六號
    上  訴  人  甲○○
    選任辯護人  楊俊雄律師
右上訴人因殺人等罪案件，不服台灣高等法院高雄分院中華民國九十年三月二十八日
第二審判決（八十九年度上訴字第八八八號，起訴案號：台灣高雄地方法院檢察署八
十八年度偵字第二四七二八號），提起上訴，本院判決如左：
    主  文
上訴駁回。
    理  由
壹、殺人部分
按刑事訴訟法第三百七十七條規定，上訴於第三審法院，非以判決違背法令為理由，
不得為之。是提起第三審上訴，應以原判決違背法令為理由，係屬法定要件。如果上
訴理由狀並未依據卷內訴訟資料，具體指摘原判決不適用何種法則或如何適用不當，
或所指摘原判決違法情事，顯與法律規定得為第三審上訴理由之違法情形，不相適合
時，均應認其上訴為違背法律上之程式，予以駁回。本件原判決維持第一審論上訴人
甲○○以連續殺人罪，判處有期徒刑拾肆年部分之判決，駁回其在第二審之該部分上
訴。係依憑被害人薛瑞祥、林進來之指訴，證人鄭碧霞、邱文偉、李滋淦、蔡海柱、
鄒金獅之證詞，卷附高雄縣路竹鄉高新醫院診斷證明書及高雄縣茄萣鄉調解委員會調
解書各一紙，警方製作之道路交通事故調查報告表及現場照片，台灣台南地方法院檢
察署檢察官督同法醫相驗後製作之驗斷書、相驗屍體證明書及勘驗筆錄，被告酒精濃
度達每公升○、七六毫克之酒精測試值表一份，參酌上訴人供認酒醉駕車之部分事實
等證據資料，而為論斷，已敘述其所憑之證據及論斷之理由。並以上訴人否認有殺人
犯行及所為辯解，為飾卸之詞，不足採信，在理由內依憑調查所得證據，詳加指駁，
並說明未能減免刑責之理由。從形式上觀察，原判決並無違背法令之情形存在。上訴
意旨置原判決所為明白論斷於不顧，專憑其個人之意見，就原判決理由已經詳細說明
之事項，及原審採證認事之職權行使，漫事爭執，或泛言原判決有適用法則不當、理
由不備、採證違反經驗法則及應於審判期日調查之證據而未予調查之違誤，難認已符
合首揭法定之第三審上訴要件。又查：（一）原判決已敘明上訴人於接受警訊時，其
精神係處於正常之狀態，且筆錄所載內容亦是依照其意思而為，認上訴人於警訊時之
供述可採之心證理由，難謂有判決不備理由之情形；另原判決引用證人邱文偉於警訊
時所供：「我是由茄萣鄉騎機車欲往湖內鄉逛夜市，途經肇事地點時有看到一對夫妻
在吵架……買了東西要返回茄萣鄉，再途經那對夫妻吵架地點，就看到男的將女的趕
下車，男的就將車開走，先行撞到一騎機車少年倒地後」云云，自係認定證人邱文偉
與上訴人先則反向，嗣折回後則係同向行駛，且緊隨上訴人之後，故能目睹上訴人肇
事情形，原判決既認證人之證述並無矛盾及違反經驗法則情形，則對邱文偉之證述，
未再予無益之調查及說明，亦與法律規定應於審判期日調查之證據而未予調查及判決
不備理由之違法情形，不相適合，上訴意旨主張其肇事時既已酒醉，如何能在翌日道
出事發經過，又證人邱文偉當時與上訴人反向行駛，且於夜間視線不良情形下，卻能
見及肇事情形，有違經驗法則等語，亦係就原審採證認事職權之適法行使，專憑己見
，而為爭執，並非正當之第三審上訴理由。（二）原判決並未認定上訴人於肇事後逃
逸，並已說明因上訴人之酒精濃度達每公升零點七六毫克，已逾法定每公升零點五五
之不能安全駕駛標準，故認定其不能安全駕駛，又原審以上訴人當時既仍能於車流頻
繁之省道駕車，參酌警員李滋淦之證詞，認上訴人案發當時之精神狀態，對外界事務
之知覺理會與判斷作用未較普通人平均程度減低，亦無矛盾或理由不備之情形，上訴
意旨徒執己見，主張其未逃逸，原判決引為殺人之依據，適用法則有所不當，且原判
決既認定上訴人不能安全駕駛，又以上訴人係蓄意殺人，前後矛盾，並有理由不備之
違誤云云，殊非依據卷內訴訟資料而為指摘之適法第三審上訴理由。（三）精神耗弱
人之行為，依刑法第十九條第二項之規定，僅係得減輕其刑，並非必減，即係法院依
職權自由裁量之事項，原判決既未減輕其刑，事實欄與理由欄關於上訴人是否精神耗
弱人之記載與敘述自屬於判決無影響。上訴意旨爭辯上訴人有精神耗弱之情形，並執
以指摘原判決適用法則不當等語，依刑事訴訟法第三百八十條之規定，仍非正當之第
三審上訴理由。（四）量刑輕重係屬事實審法院得依職權自由裁量之事項，原判決已
說明量刑時已斟酌刑法第五十七條各款所列情形之理由，且未逾法定刑度，即不得遽
指為違法，而據為第三審上訴之適法理由。其此部分之上訴違背法律上之程式，應予
駁回。
貳、公共危險部分
按刑事訴訟法第三百七十六條所列各罪之案件，經第二審判決者，不得上訴於第三審
法院，法有明文。本件關於上訴人甲○○公共危險部分，原判決係依刑法第一百八十
五條之三論處其罪刑，核屬刑事訴訟法第三百七十六條第一款之案件。依首開說明，
既經第二審判決，自不得上訴於第三審法院，上訴人竟復一併提起上訴，顯為法所不
許。其此部分上訴為不合法，應併予駁回。
據上論結，應依刑事訴訟法條第三百九十五條前段，判決如主文。
中      華      民      國     九十     年      七      月     十三     日
                              最高法院刑事第十一庭
                                  審判長法官  林  增  福
                                        法官  邵  燕  玲
                                        法官  吳  昆  仁
                                        法官  陳  世  雄
                                        法官  惠  光  霞
      右正本證明與原本無異
                                              書  記  官
中      華      民      國     九十     年      七      月     二十     日


司法院資訊處製作；財團法人民間司法改革基金會備份。
